【裁判字號】    94,訴,3091
【裁判日期】    950622
【裁判案由】    毒品危害防制條例
【裁判全文】
臺灣高雄地方法院刑事判決              94年度訴字第3091號
公  訴  人  臺灣高雄地方法院檢察署檢察官
被      告  甲○○
                    現於臺灣高雄女子監獄
指定辯護人  本院公設辯護人丁○○
上列被告因違反毒品危害防制條例案件，經檢察官提起公訴（94
年度偵字第16302 號），本院判決如下：
    主  文
甲○○販賣第二級毒品，累犯，處有期徒刑捌年。扣案之販賣毒
品所得新台幣壹仟參佰元及未扣案搭配0000000000號門號使用之
行動電話壹支 (不含SIM 卡)， 均沒收之，如搭配0000000000號
門號使用之行動電話壹支 (不含SIM 卡)， 不能沒收，應追徵其
價額或以其財產抵償之。
    事  實
一、甲○○前於民國 (下同)92 年間，因違反毒品危害防制條例
    ，經本院以92年度簡字第5419號判決判處有期徒刑4 月確定
    ，甫於93年12月13日執行完畢，詎其仍不知悔改，明知甲基
    安非他命係管制物品，不得販賣、持有，竟意圖營利，基於
    販賣第二級毒品甲基安非他命之犯意，於94年7 月15日凌晨
    2 時54分55秒許，以其使用之0000000000號行動電話與戊○
    ○使用之0000000000號行動電話聯絡，並約定出售新台幣﹙
    下同﹚1300元之甲基安非他命2 包 (合計驗前毛重0.9 公克
    ，驗後毛重0.8 公克)， 旋甲○○即攜帶甲基安非他命2 包
    ，並將之置於保劑丸瓶子內，以掩人耳目，嗣甲○○於同日
    凌晨3 時35分許，到達高雄縣鳳山市○○路○ 段247 號人行
    道處，戊○○即自其皮夾內取出1300元交付甲○○，甲○○
    則將上開甲基安非他命2 包 (含保劑丸瓶子1 個)交 付戊○
    ○，戊○○則交付1300元予甲○○。適經防制超商搶案之埋
    伏警員陳松山發覺有異而欲往前盤查，戊○○見事跡敗露即
    將上開裝有甲基安非他命2 包之保劑丸瓶子1 個丟棄在地，
    惟仍遭丙○○○○識破，當場逮捕戊○○及甲○○，並在現
    場查扣戊○○丟棄之保劑丸瓶子1 個 (內有甲基安非他命2
    包，合計驗前毛重0.9 公克，驗後毛重0.8 公克，均扣於臺
    灣高雄地方法院檢察署94年度毒偵字第6419號被告戊○○施
    用毒品案件，甲基安非他命2 包業由檢察官依本院94年度聲
    字第4153號裁定沒收銷燬之，保劑丸瓶子1 個業經檢察官依
    職權廢棄之)及 甲○○販賣毒品之所得現金1300元，經戊○
    ○之供述始查悉上情。
二、案經高雄縣政府警察局鳳山分局移送臺灣高雄地方法院檢察
    署檢察官偵查起訴。
    理  由
壹、程序方面；
一、按被告以外之人於審判外之言詞或書面陳述，除法律有規定
    者外，不得作為證據，刑事訴訟法第159 條第1 項固定有明
    文。惟按，被告以外之人於審判中有下列情形之一，其於檢
    察事務官、司法警察官或司法警察調查中所為之陳述，經證
    明具有可信之特別情況，且為證明犯罪事實之存否所必要者
    ，得為證據：死亡者。身心障礙致記憶喪失或無法陳述
    者。滯留國外或所在不明而無法傳喚或傳喚不到者。到
    庭後無正當理由拒絕陳述者，刑事訴訟法第159 條之3 亦載
    有明文。考其立法理由係以：檢察事務官依法有調查犯罪及
    蒐集證據與詢問告訴人、被告、證人或鑑定人之權限；司法
    警察官、司法警察依法亦具有調查犯罪嫌疑人犯罪情形及蒐
    集證據等職權，若其等所作之筆錄毫無例外的全無證據能力
    ，當非所宜。再者，如上開陳述，係在可信之特別情況下所
    為，且為證明犯罪事實所必要，而於審判程序中發生事實上
    無法直接審理之原因時，若仍不承認該陳述之證據適格，即
    有未洽，為補救實務上採納傳聞法則可能發生之蒐證困難問
    題，自以使上開陳述取得證據能力，始符實體真實發見之訴
    訟目的。查本件證人戊○○於94年7 月15日凌晨4 時30分許
    之警詢中證稱：「 (我)於94 年7 月15日3 時35分許，在鳳
    山市○○路○ 段247 號前以新台幣1300元之代價向甲○○購
    買安非他命2 包 (毛重0.9 公克)」 等語（見當日警詢筆錄
    第3 頁)， 惟其於本院審理時經多次傳喚不到，經飭警拘提
    亦拘提無著，此有本院94年12月1 日、94年12月16日、95年
    1 月3 日、95年4 月27日、95年5 月2 日審判程序傳票送達
    證書 (均寄存送達)5 紙 、高雄縣政府警察局鳳山分局95年
    1 月16日高縣鳳警刑拘字第0940025599號函、拘提報告各1
    份及高雄縣政府警察局鳳山分局95年5 月19日高縣鳳警刑字
    第0950008909號函1 紙、拘提報告3 份在卷可稽，而經本院
    95年5 月2 日審理時當庭勘驗證人戊○○之警詢錄音帶，證
    人戊○○為上開陳述時，意識清楚，回答警方問題時態度自
    然，其警詢筆錄之記載確與其陳述相符，此有當日審判筆錄
    及警詢錄音帶之譯文1 份在卷可佐，是證人戊○○之上開陳
    述，客觀上有可信之特別情況，且為證明被告是否販賣甲基
    安非他命之犯罪事實所必要，依上開說明，其於警詢中之證
    述，自具有證據能力，合先敘明。
二、次按，被告以外之人於偵查中向檢察官所為陳述，除顯有不
    可信之情況者外，得為證據，刑事訴訟法第159 條之1 第2
    項亦定有明文。蓋因檢察官與法官同為司法官署，且檢察官
    代表國家偵查犯罪，依法有訊問被告、證人及鑑定人之權力
    ，且須對被告有利、不利之情形均應注意，況徵諸實務運作
    ，檢察官實施刑事偵查程序，亦能恪遵法定程序之要求，不
    致有違法取證情事且可信度極高，是被告以外之人前於偵查
    中已具結而為證述，除反對該項供述得具有證據能力之一方
    ，已釋明「顯有不可信之情況」之理由外，不宜以該證人未
    能於審判中接受他造之反對詰問為由，即遽指該證人於偵查
    中之陳述不具證據能力，方符前揭法條之立法意旨。是證人
    戊○○於檢察官偵查時所為陳述（參見臺灣高雄地方法院檢
    察署94年度偵字第16302 號卷宗第17至19頁），業經證人戊
    ○○於供前具結，有證人結文1 紙附卷可稽，是其於偵查中
    之陳述，客觀上並無顯不可信之情況，是證人戊○○於偵查
    中之證詞自具有證據能力。
三、復按，刑事訴訟法第159 條之4 規定，除前3 條之情形外，
    下列文書亦得為證據：除顯有不可信之情況外，公務員職
    務上製作之紀錄文書、證明文書。除顯有不可信之情況外
    ，從事業務之人於業務上或通常業務過程所須製作之紀錄文
    書、證明文書。除前2 款之情形外，其他於可信之特別情
    況下所製作之文書。此係因公務員職務上製作之紀錄文書或
    證明文書，係公務員依職權所為，與其責任、信譽攸關，若
    有錯誤、虛偽，公務員可能因此擔負刑事及行政責任，且該
    等文書經常處於可能受公開檢查之狀態，其正確性及真實之
    保障極高；另從事業務之人在業務上或通常業務過程製作之
    上開文書，因係於通常業務上不間斷而規律之記載，一般均
    有會計等人員校對，記錄時亦無預見日後將作為證據之偽造
    動機，其虛偽之可能性較小，且如讓製作者以口頭方式在法
    庭上再重述過去之事實或數據，實際上有其困難，二者具有
    一定程度之不可代替性，是除非有顯不可信之情況外，上開
    公務文書或業務文書應均具有證據能力；又與上開公務文書
    或業務文書同具有可信性之官方公報、統計表、體育紀錄、
    學術論文及家譜等文書，除非均有顯不可信之情況外，基於
    同一理由，亦應具有證據能力。查本件卷附之0000000000、
    0000000000號行動電話通聯紀錄，係從事業務之人於業務上
    或通常業務過程所須製作之文書，經查亦無顯不可信之情況
    ，上開文書自均具有證據能力，併予敘明。
貳、實體部分：
一、本件訊據被告甲○○矢口否認上開犯行，辯稱其並未販賣甲
    基安非他命給戊○○，戊○○在現場丟棄什麼東西，伊根本
    不知道，而且，戊○○看見警方之後即將扣案之瓶子丟棄，
    顯然知道該東西是違禁物，戊○○只是一個服務生，怎可能
    如其警詢之供述替客人去拿違禁物？況且，戊○○在警詢中
    供稱其並無施用毒品，實際上驗出其尿液確有毒品反應，另
    外，戊○○從警詢之後就不敢來開庭，其於警詢時供述綽號
    「阿全」拿1300元叫我幫他買安非他命，其以1300元向甲○
    ○買2 包安非他命，於偵查中改供稱其身上沒錢，沒交1300
    元給甲○○等語，其供述前後不一，顯與事實不符；扣案之
    1300 元 是戊○○還她的錢，並不是伊販賣毒品給戊○○的
    代價等語。經查，證人戊○○於警詢時確有供述其係向被告
    甲○○拿扣案之2 包甲基安非他命 (見94年7 月15日警詢筆
    錄)，於 同日檢察官偵訊中亦供前具結，證稱：「 (問：警
    方在何處查到該2 包 (甲基)安 非他命？)( 答 ：在旁邊地
    下撿到的)」 、「 (問：東西是你丟到地上的？)( 答 ：東
    西是甲○○交給我的，我看到警察害怕丟到地上)」 、「 (
    問：東西是用保濟丸的瓶子裝的？)( 答 ：我不清楚，是用
    塑膠瓶子裝的)」 、「 (問：甲○○說你給他1300元？)(
    答：沒有，我身上沒有錢，李女的錢不是我交給她的)」 等
    語 (見94 年7月15日偵訊筆錄第17至19頁)； 核與被告於警
    詢時之供述：「 (問：警方在現場查獲之 (甲基)安 非他命
    2 包 (毛重0.9 公克)是 否為你所有？)( 答 ：是我所有。
    )」 、「 (問：據戊○○於警訊時供稱：該2 包 (甲基)安
    非他命 ( 毛 重0.9 公克)， 是戊○○於94年07月15日03時
    35分在高雄縣鳳山市○○路○ 段247 號前，以新台幣1300元
    之代價向妳購買？請妳解釋)( 答 ：該2 包 (甲基)安 非他
    命 (毛重0.9 公克)， 原來是我買來要自行吸食，戊○○於
    94年07月15日02時54分以行動電話000000 0000 打行動電話
    0000000000給我，詢問我身上有無 (甲基)安 非他命，如果
    我身上有 (甲基)安 非他命，拿去高雄縣建國路1 段大智橋
    下拿給他。我在94年07月15日03時35分許到達約定地點，將
    (甲 基)安 非他命2 小包 (0.3 公克、0.6 公克)以 保濟丸
    之塑膠瓶裝交給戊○○。一開始我們都沒有談到錢的問題，
    戊○○向我表示該2 包 (甲基)安 非他命是其朋友要的，然
    後戊○○就給我新台幣1300元後，旋遭警盤查查獲)」 、「
     (問：她與戊○○是否認識？有無仇恨？)( 答 ：認識，戊
    ○○曾經向我借錢未還致生口角)」 等語相符；本院審酌(一)
    被告所供證人戊○○於94年07月15日02時54分以0000000000
    號行動電話撥打伊之0000000000號行動電話聯絡乙節，亦與
    本院調閱之00000000 00 、0000000000號行動電話通聯紀錄
    相符，此有0000000000、0000000000號行動電話通聯紀錄各
    1 份在卷可按；(二)渠2 人對於扣案之安非他命係被告交付戊
    ○○，戊○○並交付13 00 元予被告之事實，所述互核相符
    ；(三)證人即查獲本案之警員陳松山於本院94年12月1 日審理
    時證述：「當天我們是凌晨二點到四點之勤務，在那邊埋伏
    注意超商搶案，戊○○先騎乘機車過來超商，過了一會兒甲
    ○○也騎機車過來，戊○○從口袋掏出皮夾出來，拿東西給
    甲○○，因為我們比較遠，沒有看清楚是什麼東西，但是知
    道戊○○拿東西給甲○○，他們二個一同走進去建國路一段
    二四七號騎樓，所長說可能是在交易毒品，叫我將車子開過
    去，所長下車看到戊○○丟下一包東西，有發出聲響，他指
    示我去查看，我看到一瓶保濟丸之瓶子，裡面裝有 (甲基)
    安非他命，我就告訴所長說，裡面是可能是安非他命。然後
    我們就問戊○○，剛開始戊○○不承認，我們說我們剛剛看
    到明明就是你丟的東西？後來我們就叫巡邏之員警過來支援
    ，叫戊○○、甲○○將身上之東西全部掏出來。甲○○口袋
    裡面掏出來的東西是零零散散，其中有壹仟三百元是對折疊
    在一起，還有另外幾百元零散之錢。所長問戊○○，壹仟三
    百元是否就是交易毒品之錢？戊○○說是。我們將他們二人
    帶回派出所製作筆錄。」、「我們查獲那包 (甲基)安 非他
    命是在現場查獲，而且親眼所看到戊○○丟的」等語明確 (
    見當日審判筆錄)； 綜合上情，足見被告確有交付扣案之甲
    基安非他命予戊○○，戊○○亦有交付1300元予被告，應堪
    認定。至於，證人戊○○於偵查中改稱其身上沒有錢，李女
    的錢不是伊交給她的等語，核與被告之供述不符 (被告自始
    至終均供稱扣案之1300元是戊○○所交付)， 要屬事後迴護
    被告之詞，不足為有利於被告之認定。復查，證人戊○○於
    警詢時固稱其係替客人綽號「阿全」者向被告拿甲基安非他
    命，於偵查中改稱「 (阿全)他給 我小費，叫我去幫他拿東
    西」、「阿全的女姓朋友叫我幫她拿的，阿全沒有來」、「
    是該女子說全哥叫我去拿的」等語，惟其並未能提出綽號「
    阿全」或其女姓朋友之真實姓名供檢警調查，是否確有綽號
    「阿全」或其女姓朋友之人，即有疑問；再者，被告甲○○
    於警詢時供述其於當日2 時54分許接獲證人戊○○來電詢問
    我身上有無安非他命，而經本院調取之0000000000、000000
    00 00 號行動電話通聯紀錄觀之，證人戊○○使用之000000
    0000號行動電話於94年7 月15日凌晨1 時40分55秒許起迄同
    日凌晨3 時09分11秒許止，合計通話15次，其通話使用之基
    地台位置，除其中凌晨2 時54分55秒 (該次係撥打被告使用
    之0000000000號行動電話)之 通話基地台位置在高雄縣鳥松
    鄉○○路36巷11之1 號4 樓之外，其餘均在高雄縣大寮鄉○
    ○路40號5 樓頂，足見證人戊○○除當日凌晨2 時54分55秒
    許曾短暫移動之外，自當日凌晨1 時40分55秒許起迄同日凌
    晨3 時09分11秒許止，均在前揭高雄縣大寮鄉○○路40號5
    樓頂基地台所涵蓋之區域附近，則證人戊○○苟係接受綽號
    「阿全」或其女姓朋友之委託向被告甲○○購買毒品，其自
    可於同一地點撥打電話與被告聯絡即可，何需於當日凌晨2
    時54分55秒許離開現場另外打電話聯絡被告？是證人戊○○
    顯係避免旁人發覺其欲購買毒品施用之事實，而特地離開現
    場撥打電話聯絡被告，故證人戊○○應係為供自己施用毒品
    而向被告甲○○購買甲基安非他命，亦堪認定。次查，被告
    嗣於偵查及本院調查、審理中改稱並沒有交付安非他命予戊
    ○○，扣案之13 00 元是戊○○之前欠伊錢，當天拿來還伊
    的等情；惟查，被告於警詢時固曾供稱戊○○曾欠伊錢，惟
    從未陳述當日扣案之1300元是戊○○拿來還伊的，此有警詢
    筆錄在卷可證，衡以被告於警詢時坦承其有施用 (甲基)安
    非他命之習慣 (見同日警詢筆錄)， 其當亦知悉販賣毒品之
    刑責甚重，而通稱之「販賣毒品」當包含「毒品」、「金錢
    」，被告對此自當知悉甚詳，苟被告確無販賣甲基安非他命
    予戊○○，其怎可能於警詢時未極力否認該1300元是販賣毒
    品所得？反而供述「一開始我們都沒有談到錢的問題，戊○
    ○向我表示該2 包 (甲基)安 非他命是其朋友要的，然後戊
    ○○就給我新台幣1300元」等語？況且，苟證人戊○○真欲
    償還被告1300元，其何需如此急迫而於凌晨3 時35分約定在
    外還錢？又何需於偵查中改稱其身上沒有錢，李女的錢不是
    伊交給她的等語 (見前述)？ 故被告前開辯解顯係事後意圖
    卸責之詞，委無足採。再者，被告辯稱戊○○看見警方之後
    即將扣案之瓶子丟棄，顯然知道該東西是違禁物，戊○○只
    是一個服務生，怎可能如其警詢之供述替客人去拿違禁物？
    況且，戊○○在警詢中供稱其並無施用毒品，實際上驗出其
    尿液確有毒品反應，另外，戊○○從警詢之後就不敢來開庭
    等情，縱係屬實，惟被告交付2 包甲基安非他命予戊○○，
    戊○○交付購買毒品之現金1300元予被告之事實，已詳述如
    前，戊○○向被告購買毒品之目的究係供自己施用或替他人
    購買 (證人戊○○並非受客人之委託而向被告拿毒品，業如
    前述)， 均與被告販賣甲基安非他命之事實無關；至於，被
    告否認施用毒品之事實，為人之常情，其縱為脫免自己施用
    毒品之刑責而為上開不實之供述，所牽涉者亦僅其本身是否
    確有施用毒品之犯行，對於被告是否販賣甲基安非他命予伊
    之犯行，完全無涉，況且，證人於警詢時即已陳述其與被告
    並無仇恨 (見警詢筆錄)， 衡情亦無為脫免自己施用毒品之
    刑責而故陷被告於販賣毒品之重罪，是亦難執此而認其有關
    被告確有販賣甲基安非他命予伊之陳述，與事實不符。此外
    ，扣案之晶體2 包 (驗前毛重合計0.9 公克，驗後毛重合計
    0.8 公克)， 經送請高雄醫學大學附設中和紀念醫院檢驗結
    果，確呈甲基安非他命陽性反應，此有高雄醫學大學附設中
    和紀念94年8 月30日出具之0000-000號檢驗報告1 紙在卷可
    按，足見被告確有販賣第二級毒品甲基安非他命予戊○○之
    犯行，其所辯要屬卸責之詞，不足採信。又按販賣第二級毒
    品，係違法行為，非可公然為之，且其法定刑責甚高，苟販
    賣者無利可圖，絕無甘冒被供出來源或被檢警查緝法辦之風
    險，而平價或低價甚或無利益販賣毒品之理，是被告亦有營
    利之意圖甚明。
三、核被告所為，係犯毒品危害防制條例第4條第2項販賣第二級
    毒品既遂罪，又被告前於92年間，因違反毒品危害防制條例
    ，經本院以92年度簡字第5419號判決判處有期徒刑4 月確定
    ，甫於93年12月13日執行完畢，此有臺灣高等法院在監在押
    全國紀錄表可證，其於有期徒刑執行完畢後5 年內再犯本件
    有期徒刑以上之罪，應依刑法第47條規定論以累犯，並加重
    其刑，惟法定本刑無期徒刑部分，依法不予加重。本院審酌
    被告販賣甲基安非他命予他人施用，戕害他人之身心，助長
    毒品之氾濫，惡性非輕，且犯罪後仍否認犯行，並無悔意，
    惟其販賣毒品之數量不多，販賣次數僅此1 次，及犯罪之動
    機、目的等其他一切情狀，量處如主文所示之刑。扣案之現
    金1300元及未扣案搭配0000000000號門號使用之行動電話1
    支 (不含SIM 卡)， 分別係被告販賣毒品所得之財物及供其
    販賣毒品使用之物，業詳述如前，應依毒品危害防制條例第
    19條第1 項規定宣告沒收之，如搭配0000000000號門號使用
    之行動電話1 支 (不含SIM 卡)， 不能沒收，應追徵其價額
    或以其財產抵償之。至於，搭配上開行動電話使用之000000
    0000號SIM 卡1 枚，係被告向電信公司租用之物，並非被告
    供本件販賣毒品使用之物，爰不予宣告沒收之。另扣案之第
    二級毒品甲基安非他命2 包 (含包裝袋，驗前毛重合計0.9
    公克，驗後毛重合計0.8 公克，扣於臺灣高雄地方法院檢察
    署94年度毒偵字第6419號被告戊○○施用毒品乙案)， 為違
    禁物，此有前開高雄醫學大學附設中和紀念醫院檢驗報告在
    卷足憑，原應依毒品危害防制條例第18條第1 項前段規定，
    不論屬於犯人與否，應予以宣告沒收銷燬之；毒品包裝於毒
    品鑑驗後仍包覆毒品，包裝袋上均有微量毒品殘留，客觀上
    已與毒品無法析離，亦應依前揭規定併予沒收銷燬之；惟前
    揭甲基安非他命2 包已由臺灣高雄地方法院檢察署檢察官向
    本院聲請單獨宣告沒收，並經本院以94年度聲字第4153號裁
    定宣告沒收銷燬之，業經臺灣高雄地方法院檢察署檢察官於
    95年1 月2 日以處分命令沒收銷燬，有該署檢察官扣押 (沒
    收)物 品處分命令影本1 紙在卷可稽，是上開甲基安非他命
    2 包既已沒收銷燬而滅失，爰不依上開條文規定為沒收銷燬
    之諭知；扣案之保濟丸瓶子1 個，係被告販賣毒品所用之物
    ，業詳述如前，原亦應依毒品危害防制條例第19條第1 項規
    定宣告沒收，惟該保濟丸瓶子1 個，業經臺灣高雄地方法院
    檢察署檢察官於94年10月30日以處分命令廢棄，亦有該署檢
    察官扣押 (沒收)物 品處分命令影本1 紙在卷可稽，是上開
    保濟丸瓶子1 個既已廢棄而滅失，亦不依上開條文規定為沒
    收之諭知，附此敘明。
據上論斷，應依刑事訴訟法第299 條第1 項前段，毒品危害防制
條例第4 條第2 項、第19條第1 項，刑法第11條、第47條，判決
如主文。
本案經檢察官乙○○到庭執行職務。
中    華    民    國    95    年    6     月    22    日
                  刑事第九庭 審判長法  官   張世賢
                                   法  官   謝梨敏
                                   法  官   陳建和
中    華    民    國    95    年    6     月    28    日
                                   書記官   戴顯澄
附錄法條：
毒品危害防制條例第4條
製造、運輸、販賣第一級毒品者，處死刑或無期徒刑；處無期徒
刑者，得併科新台幣一千萬元以下罰金。
製造、運輸、販賣第二級毒品者，處無期徒刑或七年以上有期徒
刑，得併科新台幣七百萬元以下罰金。
製造、運輸、販賣第三級毒品者，處五年以上有期徒刑，得併科新台幣五
百萬元以下罰金。
製造、運輸、販賣專供製造或施用毒品之器具者，處一年以上七年以下有
期徒刑，得併科新台幣一百萬元以下罰金。
前四項之未遂犯罰之。


司法院資訊處製作；財團法人民間司法改革基金會備份。
